【裁判字號】    90,上易,2654
【裁判日期】    901023
【裁判案由】    傷害
【裁判全文】
臺灣高等法院刑事判決                            九十年度上易字第二六五四號
    上  訴  人
    即  被  告  乙○○
    選任辯護人  郭士功
                謝志明
右上訴人因傷害案件，不服臺灣板橋地方法院九十年度易字第五二七號，中華民國九
十年四月二十四日第一審判決（起訴案號：臺灣板橋地方法院檢察署八十九年度偵字
第一六七九三號）提起上訴，本院判決如左：
    主  文
上訴駁回。
    事  實
一、乙○○與甲○○為夫妻關係，二人間具有家庭暴力防治法第三條第一款所定之家
    庭成員關係。乙○○於民國八十九年七月十七日零時許，在台北縣永和市○○路
    二○八號六樓住處，因細故與甲○○發生爭執，竟基於傷害之故意，以腳踢及毆
    打之方式，致甲○○受有手腳輕微挫傷等傷害。
二、案經甲○○訴由台北縣警察局永和分局報請台灣板橋地方法院檢察署檢察官偵查
    起訴。
    理  由
一、被告乙○○固供承有於上開時地與告訴人甲○○發生爭執之事實，惟矢口否認有
    何傷害之犯行，辯稱：係遭甲○○誣陷，並未傷害甲○○云云。然查：被告前揭
    犯罪事實，業據告訴人指訴歷歷，並有柯瑞祥婦產科醫院出具之診斷證明書在卷
    可稽，與證人即當日到場處理之警員蕭春林於原審審理中結證稱：當天據報處理
    家庭暴力案件，當時甲○○於左手臂上方有明顯的瘀傷，到達現場時，兩人都在
    現場。甲○○報案過兩次，八十九年七月十五日當時未見到甲○○有傷，十七日
    時甲○○身上確實有瘀傷（原審卷第六十八頁）等情互核相符。且到場處理警員
    與告訴人及被告間並無嫌隙或親屬故舊等關係，當不致有所偏袒。次查，由告訴
    人屢次發生爭端時均立即報警處理之情形、處理警員於十五日到場處理時未見到
    告訴人手臂受傷以觀，足認告訴人所受傷害應係十七日時造成，被告辯稱當時並
    未見到告訴人受傷、警員亦未當場告知，所述情節顯不合理；另經查閱臺灣板橋
    地方法院八十九年度緊暫家護字第五號、八十九年度家護字第四九五號、本院八
    十九年度家護抗字第一七九號裁判，被告於告訴人聲請對其核發保護令事件庭訊
    中亦自承夫妻經常吵架，並有拉扯行為等情，有臺灣板橋地方法院八十九年家護
    字第四九五號民事通常保護令可參，且經本院訊問被告時供述在卷（見九十年八
    月十四日訊問筆錄），足認告訴人所指為真﹔另被告主張告訴人於生產後精神狀
    況有異，時常幻想有人欲搶走女兒或欲殺害她，且因告訴人精神狀態確有問題，
    而因此聲請家庭保護令獲准等語，然查告訴人於本院訊問時雖確有情緒激動，控
    制能力偏低之狀況，然告訴人精神狀態是否有病變，仍須經專業精神科醫師鑑定
    方有定論，非為一般人即可論斷。被告執此理由，主張告訴人精神有問題，常常
    亂報警誣陷伊，無非係事後卸責之詞，尚難採信，本件事證明確，被告犯行洵堪
    認定。
二、核被告所為，係犯刑法第二百七十七條第一項之普通傷害罪。原審適用上開法條
    及刑法第二條第一項前段、第四十一條第一項前段、罰金罰鍰提高標準條例第一
    條前段、第二條，審酌被告就夫妻間之家庭及感情糾紛，不思循理性途徑謀求解
    決，反而以激烈肢體衝突方式發洩憤恨，徒然增加彼此怨懟而無濟於事，犯後猶
    飾詞圖卸、顯無悔意，並參酌其犯罪之手段、所生危害等一切情狀，量處被告拘
    役伍拾玖日，並諭知易科罰金之折算標準，以示懲儆（被告行為後，刑法第四十
    一條業於九十年一月十日修正公布施行，於同年一月十二日生效，該法第四十一
    條第一項前段將得易科罰金之範圍由「犯最重本刑為三年以下有期徒刑以下之刑
    之罪」修正擴大為「犯最重本刑為五年以下有期徒刑以下之刑之罪」，更有利於
    被告，應依刑法第二條第一項前段之規定，適用裁判時之法律即刑法第四十一條
    第一項前段），核無不合，被告上訴，猶執陳詞，其上訴為無理由，應予駁回。
三、公訴意旨另以：被告基於傷害之犯意，於前揭時、地毆打告訴人，致告訴人受有
    子宮異常出血、急性腹痛等傷害，因認被告此部分所為亦涉犯刑法第二百七十七
    條第一項之傷害罪嫌。公訴人認被告涉有前揭罪嫌，無非以告訴人之指訴及所提
    出之柯瑞祥婦產科醫院診斷證明書為其論據。惟查，告訴人自承子宮異常出血係
    與被告結婚後發生之症狀，認為是因被告對伊激烈之性行為所造成，另經原審就
    此節函詢柯瑞祥婦產科醫院，則覆稱：所開具之診斷證明書僅就症狀敘述，無法
    據以判斷為外力所致，告訴人主述子宮出血及下腹痛，根據先前就診紀錄乃疑似
    急性骨盆腔炎症，與就診症狀符合，又腹部未發現外傷痕跡等情，有該院覆函在
    卷（見原審卷第六頁）可稽。另依該院檢送之告訴人病歷資料（見八十九年度偵
    字第一六七九三號第二十九頁至三十三頁），可知告訴人於八十八年五月間起即
    有相似症狀，則告訴人所稱子宮異常出血、急性腹痛等傷害是否因被告本件傷害
    行為所造成，尚難判斷，仍無從想像告訴人於腹部未見外傷痕跡之情形下，因所
    指訴之被告毆打行為導致前揭傷害。此外復查無其他積極證據，足資證明被告有
    前揭公訴意旨所指之此部分傷害犯行，則被告被訴之前揭傷害犯行尚屬不能證明
    。被告堅決否認有此部分犯行，尚非全然無據而堪予採信。本應為無罪之諭知，
    惟公訴意旨認此部分與前揭論罪部分，有實質上一罪之接續犯關係，爰不另為無
    罪之諭知，併此敘明。
    據上論斷，應依刑事訴訟法第三百六十八條，判決如主文。
    本案經檢察官郭弘佑到庭執行職務。
中     華     民     國     九十     年      十      月     二十三     日
                              台灣高等法院刑事第十一庭
                                  審判長法  官  楊  照  男
                                        法  官  王  詠  寰
                                        法  官  陳  炳  彰
右正本證明與原本無異。
不得上訴。
                                   書記官  賴  淑  真
中      華      民      國     九十     年      十      月    二十五    日
附錄：本案論罪科刑法條全文
中華民國刑法第二百七十七條
傷害人之身體或健康者，處三年以下有期徒刑、拘役或一千元以下罰金。
犯前項之罪因而致人於死者，處無期徒刑或七年以上有期徒刑；致重傷者
，處三年以上十年以下有期徒刑。


司法院資訊處製作；財團法人民間司法改革基金會備份。
